【裁判字號】    96,交聲,1420
【裁判日期】    970114
【裁判案由】    聲明異議
【裁判全文】
臺灣臺中地方法院交通事件裁定        96年度交聲字第1420號
原處分機關  交通部公路總局臺中區監理所豐原監理站
異  議  人
即受處分人  甲○○
上列受處分人因違反道路交通管理處罰條例案件，對於交通部公
路總局臺中區監理所豐原監理站民國96年11月27日所為之處分（
原處分字號：豐監稽違字第裁63-HC0000000號），聲明異議，本
院裁定如下：
    主  文
原處分關於吊扣職業大貨車駕駛執照部分撤銷。
前項撤銷部分，甲○○不罰。
    理  由
一、原處分意旨略以：異議人即受處分人甲○○駕駛車號G0-341
    0 號自小客車，於民國96年11月17日19時24分許，在臺中縣
    豐原市○○路與大明路口，因酒後駕車，酒精值達0.37mg/l
    ，超過標準值0.25mg/l之違規，經臺中縣警察局交通隊以HC
    0000000號違反道路交通管理事件通知單舉發，因受處分人
    係以高一級車類之駕駛資格即職業大貨車駕駛執照之駕駛
    資格駕駛自小客車，原處分機關依道路交通安全規則第50條
    第1項、第53條、第61條第1項第3款及道路交通管理處罰條
    例第35條第1項第1款裁處罰鍰新臺幣（下同）19500元並吊
    扣其職業大貨車駕駛執照1年，並施以道安講習。惟按「道
    路交通管理處罰條例第68條業經修改，中華民國94年12月14
    日總統華總一益字第09400199321號令修正公布第68條條文
    ，95年2月27日行政院臺交字第0950082898號令核定自95 年
    3月1日施行。按施行前道路交通管理處罰條例第68條規定「
    汽車駕駛人，因違反本條例及道路交通安全規則之規定。受
    吊扣或吊銷駕駛執照處分時，吊扣或吊銷其持有各級車類之
    駕駛執照。」唯若按施行後道路交通管理處罰條例第68條，
    則已刪除「吊扣、受吊扣」部分，本站吊扣其持有職業大貨
    車駕駛執照，已然有法理上爭議與疑義（見原處分機關96年
    11月28日中監豐字第0960019448號移送書意見二、三所示）
    。
二、異議意旨則以：異議人於上開時、地喝酒駕車，竟遭吊扣職
    業大貨車駕照，將會嚴重影響生計，爰依法聲明異議等語。
三、按飲酒後，其吐氣所含酒精濃度超過每公升0.25毫克以上者
    ，不得駕車；又汽車駕駛人，駕駛汽車經測試檢定，有酒精
    濃度超過規定標準者，處15,000元以上60,000元以下罰鍰，
    並當場移置保管其車輛及吊扣其駕駛執照1年，道路交通安
    全規則第114條第2款及道路交通管理處罰條例第35條第1項
    第1款分別定有明文。次按94年12月14日修正前道路交通管
    理處罰條例第68條規定「汽車駕駛人，因違反本條例及道路
    交通安全規則之規定，受吊扣或吊銷駕駛執照處分時，吊扣
    或吊銷其持有各級車類之駕駛執照。」，其立法意旨，在於
    違規行為對道路交通秩序之維持及道路交通安全已生較大之
    影響，固規定吊扣或吊銷其持有各級車類之駕駛執照，以限
    制其繼續駕車行駛道路之權利，其係屬駕駛行為之限制，並
    不因所持駕駛執照種類不同而有差異。然該條文業於94年12
    月14日修正為「汽車駕駛人，因違反本條例及道路交通安全
    規則之規定，受吊銷駕駛執照之處分時，吊銷其持有各級車
    類之駕駛執照」，並於95年3月1日施行，乃因舊法將違法或
    違規駕駛人所持有各級車類之駕駛執照一併吊扣或吊銷，過
    於苛酷，對人民工作及生活影響甚鉅，故為上開修正。是依
    前開修正後道路交通管理條例第68條規定，受吊扣駕駛執照
    處分時，不再吊扣駕駛人持有之各級車類駕駛執照，僅於受
    吊銷駕駛執照處分時，使吊銷其持有之各級車類之駕駛執照
    ，而限縮原條文之適用範圍，即受吊扣駕駛執照處分不在本
    條規定適用之列甚明。
四、經查，本件異議人持有職業大貨車駕駛執照駕駛上開自用小
    客車，經檢測後酒精濃度超過規定標準之違規事實，為異議
    人所不爭執，該酒後駕車之行為有臺中縣警察局中縣警交字
    第HC0000000號舉發通知單、交通部公路總局臺中區監理所
    豐原監理站豐監稽字第裁63-HC0000000號裁決書、上開判決
    書各1份附卷可稽，本件違規事實洵堪認定。又原處分機關
    以我國交通管理制度未設駕照分級管理制度及分級扣照之配
    套措施為由，誤認道路交通管理處罰條例第68條修正後僅對
    受「吊銷」處分時，始吊銷受處分人「各級」駕駛執照之規
    定，而認該條於受「吊扣」處分時亦可以吊扣受處分人持有
    之各級車類駕駛執照，而為吊扣受處分人所持有之職業大貨
    車駕駛執照處分。然異議人係駕駛自用小客車而有違規行為
    須受吊扣自用小客車駕照之處分，以限制其駕駛自小客車之
    權利，自不能越級限制其駕駛職業大貨車之權利，原處分機
    關不察，竟吊扣受處分人之職業大貨車駕照1年，顯已違反
    行政程序法第6條、第7條所揭示之平等原則及比例原則，非
    僅於法不合，亦剝奪異議人駕駛大貨車之權利，對其之工作
    權造成極大侵害，且與道路交通管理處罰條例第68條立法意
    旨不符，原處分難謂合法，應認本件異議為有理由，合應由
    本院將原處分關於關於吊扣職業大貨車駕駛執照部分予以撤
    銷。再者，本件原應裁處吊扣異議人之自用小客車駕駛執照
    ，惟異議人並無自用小客車駕駛執照可供吊扣，是本件無論
    係發回原處分機關就此重為裁處，或係由本院自行予以裁處
    ，因所為裁處內容，事實上不能執行，依行政程序法第111
    條第3款規定，仍屬無效，最終結果與逕予諭知異議人不罰
    無異，為免案懸不決，徒增原處分機關與異議人之困擾，爰
    由本院就上開撤銷部分，逕予諭知異議人不罰。
五、據上論斷，應依道路交通事件處理辦法第20條前段，裁定如
    主文。
中    華    民    國    97    年    1     月    14    日
                          交通法庭 法  官  柯雅惠
以上正本證明與原本無異
如不服本裁定應於送達後5日內向本院提出抗告狀
                                   書記官
中    華    民    國    97    年    1     月    14    日


司法院資訊處製作；財團法人民間司法改革基金會備份。
